【裁判字號】    97,易,549
【裁判日期】    980205
【裁判案由】    竊盜
【裁判全文】
臺灣屏東地方法院刑事判決               97年度易字第549號
公  訴  人  臺灣屏東地方法院檢察署檢察官
被      告  甲○○
上列被告因竊盜案件，經檢察官提起公訴（97年度偵字第342號
），本院判決如下：
    主  文
甲○○共同竊盜，處有期徒刑陸月，如易科罰金，以新臺幣壹仟
元折算壹日；減為有期徒刑月，如易科罰金，以新臺幣壹仟元
折算壹日。
    事  實
一、甲○○與丙○○（業經本院另案判刑確定）共同基於意圖為
    自己不法所有之犯意聯絡，於民國95年12月15日晚間9 時許
    ，由甲○○駕駛機車搭載丙○○至屏東縣枋山鄉里○路94號
    建築工地，並推由甲○○在旁把風，丙○○徒手竊取王順良
    所有置於該處之工字鐵鐵條1 支，得手後欲離去之際，因遭
    王順良發現，丙○○遂將上開工字鐵留置現場，由甲○○駕
    車搭載其離去。嗣二人接續同一犯意，於同日晚間9 時30分
    許，推由丙○○騎乘甲○○之上開機車，再至該處，徒手竊
    取王順良所有置於該處之工字鐵鐵條1 支，並將上開鐵條藏
    放在甲○○位在屏東縣枋山鄉○○路18號住處廚房內俟機變
    現。嗣丙○○於95年12月18日下午3 時40分許，騎車行經屏
    東縣枋山鄉○○村○○路段時，因拒絕路檢加速逃逸而為警
    攔截盤查並得悉上情，旋自甲○○住處起出上開工字鐵鐵條
    1 支而查獲。
二、案經臺灣屏東地方法院檢察署檢察官自動檢舉偵查起訴。
    理  由
壹、證據能力部分：
一、被告以外之人於偵查中向檢察官所為之陳述，除顯有不可信
    之情況外，得為證據，刑事訴訟法第159 條之1 第2 項定有
    明文，本件證人即共犯丙○○於偵查中具結後向檢察官所為
    之陳述，雖屬傳聞證據，惟現階段刑事訴訟法規定，檢察官
    代表國家偵查犯罪、實施公訴，依法有訊問被告、證人及鑑
    定人之權，實務運作時，檢察官於偵查中向被告以外之人所
    取得之陳述，原則上均能遵守法律規定，不致違法取供，其
    可信度極高，且被告甲○○並未提出有何顯不可信之情形，
    是證人丙○○於偵查中之證言，自得為證據。
二、另按被告以外之人於審判外之陳述，雖不符前4 條之規定，
    而經當事人於審判程序同意作為證據，法院審酌該言詞陳述
    或書面陳述作成時之情況，認為適當者，亦得為證據。當事
    人、代理人或辯護人於法院調查證據時，知有第159 條第1
    項不得為證據之情形，而未於言詞辯論終結前聲明異議者，
    視為有前項之同意。刑事訴訟法第159 條之5 定有明文，本
    件其餘所引具傳聞性質之證據，既未經被告於言詞辯論終結
    前聲明異議或爭執其證據能力，依上開規定，視為被告同意
    作為證據，且本院審酌該等證據並非非法取得，且依作成時
    之情況，並無何不當或瑕疵之情事，認有證據能力。
貳、實體部分：
一、訊據被告甲○○固坦承於案發當時曾騎機車搭載丙○○至現
    場，且之後約晚間9 時30分許，丙○○有向伊借機車（見本
    院審判筆錄第10頁），惟矢口否認有何與丙○○共同竊盜之
    犯行，辯稱：該工字鐵是丙○○拿去寄放在伊那裡，寄放之
    前他說是朋友給他，東西拿來時，他又說是他撿到云云（見
    本院準備程序筆錄第2 頁）。經查：
  (一)證人即共犯丙○○於本院審理時證稱：案發當日，係伊跟甲○○講好要一起去偷，然後再拿去變賣，是甲○○騎機車載
    伊去工地，伊下手偷工字鐵，甲○○在旁等伊，伊拿到工字
    鐵，走了好幾步，被王順良發現，伊放下贓物，甲○○趕緊
    載伊離開，之後伊又借甲○○的機車回工地現場偷工字鐵，
    偷到後拿到甲○○家準備變賣，伊等有講好變賣之後要平分
    等語明確（見本院審判筆錄第5 頁至第8 頁）。另證人丙○○於檢察官偵訊中亦具結證稱：95年12月15日晚上9 時許，
    甲○○騎他的機車載伊到屏東縣枋山鄉里○路94號建築工地
    內竊取工字鐵，伊下手去拿，他坐在機車上看有無人來，之
    後偷來的東西，甲○○叫伊放在他家廚房，東西是要偷來賣
    等語明確（見偵緝卷第15頁）。被告前於檢察官偵訊中數度
    陳稱：伊與丙○○之父係同學，丙○○很尊重伊，平時相處
    情形好，沒有任何不愉快或糾紛，跟丙○○沒有恩仇等語（
    見96偵字第897 號卷第6 頁，97偵字第342 號卷第8 頁至第
    9 頁），則證人丙○○衡情應無設詞攀誣，或虛構事實以陷
    害被告之理。又證人丙○○係先於警詢時就其自身竊盜犯行
    坦承不諱，嗣於檢察官偵訊中，經檢察官命具結後始陳稱係
    與被告共犯本件竊盜犯行，亦無狡卸脫免自身罪責之虞。況
    證人丙○○到庭具結作證，更係以刑事責任擔保其證言之真
    實性，自無須甘冒最高本刑7 年有期徒刑之偽證罪風險故為
    不實之證述。故證人前開證述內容，經核尚無不可採信之處
    。
  (二)又證人王順良於警詢中亦就其所有之工字鐵遭竊乙情證述明
    確（見警卷第10頁至第11頁）；而證人丙○○於95年12月18
    日下午3 時40分許遭警查獲之經過，業據其於警詢中陳述明
    確（見警卷第4 頁）。此外復有屏東縣警察局枋寮分局楓港
    所搜索扣押筆錄1 份（見警卷第13頁至第14頁）、扣押物品
    目錄表1 紙（見警卷第15頁）、贓物認領保管單1 紙（見警
    卷第17頁）及現場照片6 張（見警卷第18頁至第20頁）在卷
    可證，上揭事實，堪以認定。
  (三)被告雖為前揭辯解，然查：
  1.被告先於警詢時稱：伊知悉該工字鐵係丙○○偷的，於95年
    12 月15 日晚間9 時許拿至伊住所等語（見警卷第8 頁）；
    復於偵訊中稱：該工字鐵係丙○○的朋友給的，丙○○在95
    年12 月15 日下午大約3 、4 點時拿至伊住所，丙○○拿進
    去放在廚房，伊跟他說如果是偷的，伊不會讓你放，他說是
    朋友給的，就拿進去廚房放等語（見96偵字第897 號卷第6
    頁）；又於偵訊中稱：95年12月15日晚上，丙○○至伊家喝
    酒，喝完酒就離開，丙○○是被警察查到的前2 、3 天下午
    2 、3 點將工字鐵拿到伊家，他說是撿到的等語（見97偵字
    第342 號卷第8 頁）。被告就該工字鐵係證人丙○○何時取
    至其住處置放，及證人丙○○取得該工字鐵之原因，先後所
    述均不同，故其所辯是否可信已非無疑。
  2.被告復舉證人乙○○為證，然證人乙○○於本院審理時證稱
    ：伊不清楚95年12月15日晚間9 時許甲○○在做什麼，伊是
    叫甲○○到伊家替伊修補牆壁，伊到他家時看到有1 人拿鐵
    進去甲○○家裡，伊等那人出來後就問甲○○，那人拿鐵要
    做什麼，甲○○說拿鐵要寄放而已，伊看到是一把鐵，很多
    支，不只有伊畫的這兩支，大小都有，長的比較多，伊是97
    年去找甲○○幫伊修補牆壁，只有找他修補牆壁1 次等語（
    見本院審判筆錄第3 頁至第4 頁）。依證人乙○○所述，其
    見有人拿鐵至被告住處之時間點，與本件案發時間及被告所
    述證人丙○○將工字鐵取至其住處之時間相差甚遠，且鐵支
    之數量上亦有所出入，再參以證人乙○○當庭所描繪其所觀
    察2 支鐵之形狀（見本院卷第57頁），亦與卷附照片中上開
    工字鐵之外型明顯有異（見警卷第20頁），是證人乙○○所
    述前揭情節，顯然與本案無關，自無從據為有利於被告之認
    定。
  3.準此，被告上開所辯，實係卸責之詞，委無足取。
  (四)按告訴人、證人之陳述有部分前後不符，或相互間有所歧異
    時，究竟何者為可採，法院仍得本其自由心證予以斟酌，非
    謂一有不符或矛盾，即應認其全部均為不可採信；尤其關於
    行為動機、手段及結果等之細節方面，告訴人之指陳，難免
    故予誇大，證人之證言，有時亦有予渲染之可能；然其基本
    事實之陳述，若果與真實性無礙時，則仍非不得予以採信，
    最高法院74年台上字1599號判例意旨可資參照。證人丙○○
    於檢察官偵訊中所為之證述，雖未提及第一次竊盜得手後遭
    證人王順良發現，其遂放下贓物，與被告離開現場，之後再
    由其騎乘被告的機車回工地現場再度竊取之情事，而與其本
    院審理時所為證述有先後不符之歧異，然證人丙○○先後2
    次證述，就其與被告事前共同謀議竊取、竊取之目的、曾由
    被告搭載其一同前往現場竊取之部分過程，贓物置放之處所
    等基本事實情節之陳述，則大致相符，僅於檢察官偵訊中，
    就渠等竊取物品過程之描述稍有簡略而已，尚無礙於其真實
    性，仍均得予以採信，而為本院認事用法之依據，不得因有
    如上之歧異，而皆不予引用。又證人丙○○於本院審理時所
    為之證述，既經當事人交互詰問及本院補充訊問，而就整體
    犯罪情節均詳予陳述釐清，其陳述自當較其於檢察官偵訊中
    所為之證述更為精確及合於真實，故就前開略有歧異之處，
    自以證人丙○○於本院審理時所為之證言為據。
  (五)綜上所述，本件事證已臻明確，被告犯行洵堪認定，自應依
    法論科。
二、核被告甲○○所為，係犯刑法第320 條第1 項之普通竊盜罪
    。而被告甲○○與證人丙○○就前開竊盜犯行有犯意聯絡及
    行為分擔，為共同正犯。又被告與證人丙○○為竊取物品變
    賣，先於95年12月15日晚間9 時許，先共同前往屏東縣枋山
    鄉里○路94號建築工地竊取王順良所有之工字鐵鐵條1 支，
    得手後因遭王順良發現，證人丙○○遂將竊得之工字鐵置於
    現場，與被告一同離去，嗣於同日晚間9 時30分許，推由證
    人丙○○騎乘被告之機車至上開地點，再竊取王順良所有之
    工字鐵鐵條1 支得手，雖前後有2 次至上開地點竊取財物之
    犯行，然主觀上應係出於單一竊盜意思決定，且係在同地且
    密切接近之時間內持續實施，侵害同一法益，在時空上有緊
    密關係，應認其前後2 次竊盜行為難以強行分開，應包括於
    一行為予以評價，為接續犯，而論以一罪。爰審酌被告46年
    11 月25 日生，受有國小畢業教育程度，從事水泥工，有警
    詢筆錄年籍資料欄在卷可參，本件犯罪時年49歲，四肢健全
    有謀生能力，卻不思以正當途徑賺取所需，竟貪圖私慾，伺
    機隨意竊取他人財物，欠缺對他人財產權之尊重，所為實有
    不當，且於本件犯罪時前，已有竊盜與傷害罪等不良前科，
    有台灣高等法院被告前案紀錄表1 份在卷可按，素行不佳，
    又其犯罪被查獲後，矢口否認犯行，難認有所悔悟，犯後態
    度不佳，惟念及被害人最終仍取回失物，未造成進一步財產
    上損失等一切情狀，量處如主文所示之刑，並依其經濟能力
    諭知易科罰金之折算標準以資懲儆。檢察官雖於本院審理時
    ，就被告本次犯行具體求刑有期徒刑9 月，惟本院認量處如
    主文所示之刑為當，檢察官求刑尚屬過重，附此敘明。末查
    ，本件被告犯罪時間在96年4 月24日以前，復無中華民國96
    年罪犯減刑條例第3 條、第5 條不得減刑之情事，合於減刑
    條件，爰依同法第2 條第1 項第3 款之規定，減其宣告刑期
    2 分之1 。
據上論斷，應依刑事訴訟法第299條第1項前段，刑法第28條、第
320 條第1 項、第41條第1 項前段，中華民國96年罪犯減刑條例
第2條 第1 項第3 款、第7 條，判決如主文。
本案經檢察官李侑姿到庭執行職務
中    華    民    國    98    年    2    月     5     日
                  刑事第五庭  審判長法  官  石家禎
                                    法  官  陳秀慧
                                    法  官  程士傑
以上正本證明與原本無異。
如不服本判決應於收受判決後10日內向本院提出上訴書狀，並應
敘述具體理由；其未敘述上訴理由者，應於上訴期間屆滿後20日
內向本院補提理由書（均須按他造當事人之人數附繕本）「切勿
逕送上級法院」。
中    華    民    國    98    年    2     月    5     日
                                    書記官  孫秀桃
附錄論罪科刑法條：
刑法第320 條第1 項
意圖為自己或第三人不法之所有，而竊取他人之動產者，為竊盜
罪，處 5 年以下有期徒刑、拘役或 5 百元以下罰金。


司法院資訊處製作；財團法人民間司法改革基金會備份。
